# 请教陈版关于收购少数股东权益或有对价的处理。

提问人：wincolin 时间：2019-06-13 00:28:58
一、相关背景
A公司为 B 公司的母公司，持有B 公司60% 股份。 2016 年 9 月，A上市公司与 B 公司的 5 名自然人股东 (少数股东) 签署《支付现金购买资产协议书》，约定以评估师事务所出具的《评估报告书》确认的 B 公司评估价值作为交易价格的参考依据，A公司收购 B公司的40% 股权，作价人民币 1 亿元，交易完成后，A公司持有B 公司100%股份。本交易存在业绩承诺，交易的业绩承诺期为标的资产交割当年及其后两个完整会计年度，即2016 年度、 2017 年度、 2018 年度，B 公司少数股东承诺 B 公司 2016年净利润不低于 3000 万元人民币、 2017 年净利润不低于 4000 万元人民币、 2018 年净利润不低于 5000 万元。实际情况，B 公司 2016 年-2018年实际盈利情况均超业绩承诺。
1 、本次交易中，若业绩承诺期间 B公司发生如下事实，则交易各方应于业绩承诺期满后对本次交易的交易作价进行调整，交易作价调整的触发条件如下：
（ 1 ）B 公司业绩承诺期间内每个会计年度实际累积实现净利润数额不低于当年承诺净利润数额的80%；
（ 2 ）B 公司业绩承诺期满后实际累积实现净利润总额不低于承诺净利润总额；
上述两个条件互为前提。B 公司业绩承诺期内同时满足上述条件时，则交易各方应对本次交易的交易作价进行调整，交易作价调整及交易作价调整差额的计算公式如下：
调整后的交易作价＝（实际累积实现净利润总额 ÷ 承诺净利润总额）× 交易作价交易作价调整差额＝调整后的交易作价－交易作价
交易对方应按本次交易前所持有 B 公司股权相互之间的相对比例计算各自应获的交易作价调整差额。B 公司于业绩承诺期满后实际完成的净利润以各年度的《专项审核报告》确定的金额为准。
2 、业绩承诺期间交易对方自 B 公司主动离职、因违反相关法律法规被 B 公司辞退或因损害B 公司及股东利益被 B公司辞退的，其所获交易作价不作调整。 5 名自然人股东均为B 公司的高管。
问题 1:2016 年 A 公司收购少数股东权益时点，账上长投金额以对价 1 亿入账，或有对价部分未按公允价值入账作为长投成本的调整，此处理是否有违会计准则？如是，正确处理是？
问题 2: 从 2019 年看，B 公司业绩超过承诺的业绩，A 公司应对原股东进行补偿，相关补偿应该作为长投成本的调整还是作为薪酬处理？进损益还是进权益？
问题 3: 收购少数股东股权相关的或有对价是否适用于准则中对于合并中或有对价的相关处理？

回答人：chenyiwei
收购少数股权交易的或有对价，其快捷键处理原则与非同一控制下企业合并中的或有对价基本相同，即作为一项以公允价值计量且其变动计入损益的金融工具。
B 公司业绩超过承诺的业绩，A 公司应对原股东进行补偿，这同样应当分析其经济实质属于职工薪酬中的利润分享计划，还是收购少数股权的或有对价。
主要的区分依据是：业绩奖励的对象是原股东还是届时在职的管理层，即取得该项业绩奖励是否必须以相关人员在业绩承诺期内的持续在职为前提。